ACORDAO-COMPLETO-2560239

ACÓRDÃO 224/2023 ATA 6/2023 - PLENÁRIO

VISTOS, relatados e discutidos estes autos de Embargos de Declaração opostos pela empresa Rua Sistemas Ltda. contra o Acórdão 2215/2022-TCU-Plenário, por meio do qual o Tribunal julgou representação a respeito de irregularidades ocorridas no Pregão Eletrônico 22000036/2022 (Licitação 937014) , sob a responsabilidade de Empresa Brasileira de Correios e Telégrafos - ECT/Correios - Superintendência Estadual de Operações Minas Gerais;
ACORDAM os Ministros do Tribunal de Contas da União, reunidos em Sessão Plenária, diante das razões expostas pelo relator, com fulcro nos arts. 32, inciso II, e 34 da Lei 8.443/1992 c/c os arts. 277, inciso III, e 287 do Regimento Interno/TCU, em:
9.1. conhecer dos Embargos de Declaração para, no mérito, rejeitá-los e manter inalterada a deliberação embargada;
9.2. dar ciência da presente deliberação ao embargante.

Embargos de declaração contra acórdão que julgou parcialmente procedente representação acerca de irregularidades em pregão eletrônico para aquisição, com instalação, de sistemas de circuito fechado de televisão (CFTV IP).

Empresa Brasileira de Correios e Telégrafos - ECT - Superintendência Estadual de Operações Minas Gerais.

3. Interessados/Responsáveis/Recorrentes:
3.1. Recorrente: Rua Sistemas Ltda. (06.052.693/0001-42).

13.1. Ministros presentes: Bruno Dantas (Presidente), Walton Alencar Rodrigues, Benjamin Zymler, Augusto Nardes, Aroldo Cedraz (Relator), Vital do Rêgo, Jorge Oliveira e Antonio Anastasia.
13.2. Ministro-Substituto convocado: Augusto Sherman Cavalcanti.
13.3. Ministros-Substitutos presentes: Marcos Bemquerer Costa e Weder de Oliveira.

AROLDO CEDRAZ

Ministro Aroldo Cedraz.

Os presentes Embargos de Declaração foram opostos pela empresa Rua Sistemas Ltda. contra o Acórdão 2215/2022-TCU-Plenário, por meio do qual o Tribunal julgou representação a respeito de irregularidades ocorridas no Pregão Eletrônico 22000036/2022 (Licitação 937014) , sob a responsabilidade de Empresa Brasileira de Correios e Telégrafos - ECT/Correios - Superintendência Estadual de Operações Minas Gerais.
2.	Transcrevo, a seguir, quanto ao mérito, os argumentos constantes da peça recursal do embargante (peça 88) :
	No caso, foi reconhecida a obrigatoriedade dos atos convocatórios trazerem clareza e transparência quanto às regras como ocorrerão as disputas, se sucessivas ou simultâneas, assim como orientações sobre as tais chaves de acesso que o Banco do Brasil afirmou existirem. 
	Tal determinação baseou-se na necessidade dos editais buscarem ampliar a disputa e na obrigatoriedade de estarem em consonância aos princípios da razoabilidade, transparência e isonomia. 
	Entretanto, conforme a estatal afirmou (o que perdura até esta data) , as licitações de todos os lotes não avançaram além da primeira etapa, não havendo qualquer prejuízo em anular-se o certame para que, agora com clareza e transparência, reiniciar a disputa com a igualdade necessária. 
	Na visão da Representante, este ato não trará qualquer prejuízo ao certame ou às partes envolvidas, nem mesmo prejuízo financeiro ou administrativo para os Correios, julgando ser uma medida justa nesse momento.
	Desta feita, com o devido respeito, traz à apreciação de Vossas Excelências esta possível contradição entre o reconhecido ferimento à isonomia com a não anulação do certame, requerendo a reforma da decisão apenas quanto este ponto, para anular a licitação ora em debate.
É o Relatório.

Raphael Ribeiro Bertoni (259.898/OAB-SP), Rodrigo Barbosa de Azevedo (894/OAB-PA) e outros, representando Empresa Brasileira de Correios e Telégrafos - ECT - Superintendência Estadual de Operações Minas Gerais; Rafael Pinto de Moura Cajueiro (221278/OAB-SP), representando Rua Sistemas Ltda.

Não atuou.

EMBARGOS DE DECLARAÇÃO EM REPRESENTAÇÃO. TENTATIVA DE REDISCUSSÃO DO MÉRITO. AUSÊNCIA DE OMISSÃO, OBSCURIDADE OU CONTRADIÇÃO. CONHECIMENTO. REJEIÇÃO. MANUTENÇÃO DO ACÓRDÃO EMBARGADO. CIÊNCIA AOS RECORRENTES.

REPRESENTAÇÃO (REPR)

Unidade de Auditoria Especializada em Contratações (AudContratações).

Conforme consignado no Relatório precedente, os presentes Embargos de Declaração foram opostos pela empresa Rua Sistemas Ltda. contra o Acórdão 2215/2022-TCU-Plenário, por meio do qual o Tribunal julgou representação a respeito de irregularidades ocorridas no Pregão Eletrônico 22000036/2022 (Licitação 937014) , sob a responsabilidade de Empresa Brasileira de Correios e Telégrafos - ECT/Correios - Superintendência Estadual de Operações Minas Gerais.
2.	De início, cabe conhecer dos recursos por estarem preenchidos os requisitos de admissibilidade previstos nos artigos 32, II, e 34 da Lei Orgânica do Tribunal de Contas da União, conforme consignado no item 3 da instrução técnica incorporada ao Relatório precedente.
3.	Os argumentos recursais, em síntese, são os seguintes: a) "conforme a estatal afirmou (o que perdura até esta data) , as licitações de todos os lotes não avançaram além da primeira etapa, não havendo qualquer prejuízo em anular-se o certame para que, agora com clareza e transparência, reiniciar a disputa com a igualdade necessária"; e b) na visão da Representante, a anulação da licitação "não trará qualquer prejuízo ao certame ou às partes envolvidas, nem mesmo prejuízo financeiro ou administrativo para os Correios".
4.	Como se nota, a embargante apenas questiona o mérito do julgado recorrido, o que não é cabível em sede de embargos, visto que, nos termos do art. 287 do RI/TCU, cabem embargos de declaração quando houver obscuridade, omissão ou contradição em acórdão do Tribunal.
5.	A esse respeito, vale dizer que sanar uma obscuridade representa esclarecer partes do texto que tenham sido redigidas de modo pouco inteligível, confusas, vagas ou mal definidas, de modo a prejudicar a clareza da redação do julgado, tornando-o de difícil compreensão, a ponto de permitir dúvida que prejudique a sua aplicação.
6.	Quanto à contradição, a jurisprudência deste Tribunal e dos Tribunais Superiores está consolidada no sentido de que ela deve estar contida nos termos da própria decisão embargada, caso se observe posições inconciliáveis entre si na mesma motivação ou entre proposições da parte decisória, revelando incompatibilidade entre capítulos do decisum atacado (Relatório, Voto e Acórdão) ou, ainda, entre alguma proposição enunciada nas razões de decidir e o acórdão.
7.	Assim, não se configura, pois, pressuposto dos embargos de declaração suposta contradição entre o acórdão embargado e o ordenamento jurídico, a doutrina, a jurisprudência, as peças do processo ou mesmo outras deliberações adotadas pelo Tribunal. A esse propósito, ver os Acórdãos do TCU: 597/2007, 295/2009, 5.839/2010, 3.074/2011 e 3.493/2011, da 1ª Câmara, 2.422/2006 e 3.196/2007, da 2ª Câmara e 463/2007, 496/2010 e 1.031/2011, do Plenário, e do STF: RE 174.144 ED/RS e RHC 79.785 ED/RJ.
8.	No que diz respeito à omissão, esta é caracterizada pela ausência de pronunciamento do relator sobre a matéria que deveria ter sido apreciada no julgado embargado e sem o qual a decisão perde sustentação. 
9.	Uma vez evidenciado que os argumentos apresentados pelo embargante não sustentam nenhuma omissão, contradição ou obscuridade a ser sanada nos termos do Acórdão 2215/2022-TCU-Plenário, nota-se apenas a intenção de resistir ao mérito da matéria já decidida neste processo, o que não é cabível na via estreita dos embargos de declaração, segundo reconhecido pela jurisprudência deste Tribunal - Acórdãos 2.391/2019, 2.928/2019, 2.690/2019, 2.170/2019, 2.909/2017, 2.608/2017 e 2.367/2017 proferidos pelo Plenário desta Corte de Contas, este último de minha relatoria e os demais relatados pelos Ministros Augusto Nardes, Benjamin Zymler, Ana Arraes, Raimundo Carreiro, André Luís de Carvalho e Augusto Sherman Cavalcanti, respectivamente; podendo ser mencionados também alguns precedentes do Supremo Tribunal Federal, quais sejam, ACO 1062 AgR-ED-ED/DF de 20/4/2017, Inq 3983 ED/DF de 2/6/2016 e ACO 312 ED/BA de 7/10/2015, todos de Plenário, relatores os Ministros Edson Fachin, Teori Zavascki e Luiz Fux.
	Isso posto, são improcedentes estes Embargos, razão pela qual VOTO no sentido de que o Tribunal adote a deliberação que ora submeto ao Colegiado.
TCU, Sala das Sessões, em 15 de fevereiro de 2023.
AROLDO CEDRAZ 
Relator